臺灣高雄地方法院刑事判決　　　　　　　100年度訴字第310號
公　訴　人　臺灣高雄地方法院檢察署檢察官
被　　　告　丁鈺倫
上列被告因公共危險案件，經檢察官提起公訴（99年度偵字第
25866 號），本院判決如下：
    主  文
丁鈺倫無罪。
    理  由
一、公訴意旨略以：被告丁鈺倫明知於快慢車道上競速、佔據車
    道行駛，足生參與道路交通公眾之往來危險，竟與其他真實
    姓名、年籍不詳之人，於民國99年3 月20日凌晨5 時20分許
    ，駕駛車號218-ENH 號機車，及其他真實姓名年籍不詳之人
    所駕駛之20餘部汽、機車，沿高雄市新興區○○○路、八德
    一路、中山一路、七賢一路、自立二路、忠孝一路等路段行
    駛，且集結在快慢車道上競速、佔據車道行駛，嚴重影響路
    人及參與道路交通公眾之安全，以此方法致生陸路往來之危
    險，因認被告涉犯刑法第185 條第1 項妨害公眾往來安全罪
    嫌等語。
二、按犯罪事實應依證據認定之，無證據不得認定犯罪事實。又
    不能證明被告犯罪者，應諭知無罪之判決，刑事訴訟法第15
    4 條第2 項、第301 條第1 項分別定有明文。而所謂認定犯
    罪事實之證據，係指足以認定被告確有犯罪行為之積極證據
    而言，該項證據自須適合於被告犯罪事實之認定，始得採為
    斷罪資料，如未能發現相當證據，或證據不足以證明，自不
    能以推測或擬制之方法，以為裁判之基礎；且無論直接或間
    接證據，其為訴訟上之證明，須於通常一般之人均不致有所
    懷疑，而得確信其為真實之程度者，始得據為有罪之認定，
    倘其證明尚未達到此一程度，而有合理之懷疑存在，致法院
    無從為有罪之確信，自應為無罪之判決（最高法院40年台上
    字第86號及76年台上字第4986號判例意旨參照）。
三、次按被告以外之人於審判外之言詞或書面陳述，除法律有規
    定者外，不得作為證據，刑事訴訟法第159 條第1 項定有明
    文；又被告以外之人於審判外之陳述，雖不符合同法第159
    條之1 至第159 條之4 之規定，但經當事人於審判程序同意
    作為證據，法院審酌該言詞陳述或書面陳述作成時之情況，
    認為適當者，亦得為證據。當事人、代理人或辯護人於法院
    調查證據時，知有第159 條第1 項不得為證據之情形，而未
    於言詞辯論終結前聲明異議者，視為有前項之同意，刑事訴
    訟法第159 條之5 亦著有明文。查本判決下列所引用之各該
    被告以外之人於審判外之陳述，核屬傳聞證據部分，因均經
    當事人於法院準備程序及審判期日中表示同意有證據能力，
    而不予爭執（見本院審訴卷18頁，訴卷第27頁），且迄至言
    詞辯論終結前亦未再聲明異議，本院審酌此等證據資料製作
    時之情況，尚無違法不當及證明力明顯過低之瑕疵，亦認為
    以之作為證據應屬適當，故揆諸前開規定，應認前揭證據資
    料均例外有證據能力。
四、公訴人認被告丁鈺倫涉有妨害公眾往來安全罪嫌，主要係以
    證人即查緝員警薛又仁之證述、99年3 月30日職務報告及高
    雄市○○○路與自立二路、南台路及五福二路與林森二路、
    文橫一路等路口99年3 月20日凌晨5 時15分至5 時45分監視
    錄影畫面等件為其論據。
五、訊據被告不否認於99年3 月20日凌晨5 時20分許，騎乘車牌
    號碼218 －ENH 號機車行經高雄市○○○路與南台路口，嗣
    於同日凌晨5 時45分許行經高雄市○○○路與林森二路、文
    橫二路路口之事實，惟堅詞否認有何參與飆車之妨害公眾往
    來安全犯行，辯稱：伊在位於高雄市○○路、金門街交叉口
    之Talking Bar 工作，當日凌晨下班後要與友人鄭均穗去吃
    宵夜，故先騎乘機車至五福路與林森路口搭載鄭均穗，再騎
    至六合路上之六合夜市，因未找到想吃的，方又騎至七賢路
    上之「麻辣一族」火鍋店用餐，約半小時後離開，伊再騎車
    載送鄭均穗回至五福二路、林森路口，伊在五福路遇到飆車
    集團時，尚有放慢車行速度，並未參與集團飆車等語。
六、經查：
  (一)被告於99年3 月20日凌晨5 時20分48秒，騎乘車牌號碼218
    －ENH 號機車行經七賢、南台路口，嗣於同日凌晨5 時45分
    12秒、23秒許亦有行經五福二路與文橫二路、林森路口之事
    實，經被告自承在卷（見偵卷第58頁），並有各路口監視錄
    影畫面翻拍照片可佐（見偵卷第6 、26、28、29頁），復經
    本院勘驗路口監視錄影畫面確認無誤，有本院100 年6 月22
    日勘驗筆錄乙份可查（見本院訴卷第14至17頁），自堪採認
    為真；另於99年3 月20日凌晨5 時19分52秒，多輛機車併行
    行經高雄市○○○路、七賢二路口，佔據快、慢車道，前後
    約4 、50輛機車，密集程度約同1 秒有7 輛機車出現於錄影
    畫面，機車車牌多以他物隱蔽，且有多人未戴安全帽，上開
    車隊於同日凌晨5 時20分1 秒行進至七賢二路、南台路口，
    後於同日5 時45分許，仍以併行或前後行駛於快、慢車道上
    之方式，行進至林森路、五福路口等情，亦經本院勘驗路口
    監視錄影畫面無誤（見本院訴卷第14至17頁），則上揭集結
    多達4 、50輛機車之車隊在供公眾通行之路段上，以併行或
    前後競駛之方式，共同佔用該等路段快車道與慢車道，客觀
    上已妨害其他車輛正常駕駛，並易失控撞及道路上之其他人
    、車或路旁建物，自已足生其他車輛往來之公共危險無疑。
  (二)證人即查緝員警薛又仁固然具結證稱：本件係先由民眾打10
    0 報警後，警方再調閱主要路口監視畫面查緝，發現被告騎
    乘之機車在七賢、南台路之東向監視器與飆車族共同壅塞道
    路，在同日5 時45分12秒在文橫與五福二路向東監視器亦發
    現被告騎乘之機車與飆車族壅塞五福二路，又在同日5 時45
    分23秒時，在林森、五福路向西監視系統又發現被告騎乘之
    機車壅塞道路之畫面，因而依法告發等語（見偵卷第52頁）
    ，惟依本院勘驗監視錄影畫面結果，上揭集結多輛機車之車
    隊係於5 時20分23秒離開七賢、南台路口（見本院訴卷第15
    頁），被告出現於同一路段之時點則為5 時20分48秒，與車
    隊尾端之時距已達25秒，並非密接，再者，該車隊離去後，
    七賢、南台路口除在5 時20分31秒，有機車乙輛自快車道往
    前繞過快車道上行駛之自小客車往慢車道往前行駛，5 時20
    分40、41秒有2 輛機車行駛於快車道上，5 時20分43秒至5
    時20分47秒有3 輛機車，併行行駛於快、慢車道上外，其餘
    車輛均正常行駛，車輛數量亦不多（見本院訴卷第15頁），
    堪認被告於該路段雖在車隊之後行駛，但並未緊跟，且行經
    該路段時，已無多輛機車併行或佔據快、慢車道之情事，自
    難認有證人所稱被告騎乘之機車在七賢、南台路與該機車車
    隊共同壅塞道路之情事。
  (三)上揭機車車隊於該日5 時45分9 秒至5 時45分31秒出現於五
    福、林森路口時，被告固亦於5 時45分23秒即在車隊通過該
    路段期間行經同一路段，惟查，依證人查閱上開路口監視錄
    影畫面結果，上揭車隊車牌多以他物如口罩、膠帶隱蔽，有
    證人99年3 月30日職務報告可佐（見警卷第4 頁），該情亦
    經本院勘驗認定無誤（見本院訴卷第14至17頁），足見上揭
    車隊參與飆車之人為逃避警方循車牌號碼查緝人別身分，多
    會遮掩車牌，反觀之監視錄影畫面翻拍照片所示，被告機車
    車牌並無任何物品掩蓋（見偵卷第6 、26、28頁），核與該
    參與飆車之人多會採取反制查緝之措施，已有不同，況被告
    之機車當時係靠右行駛於慢車道上，並未佔據快車道行使，
    後座並有搭載乘客，兩人均穿戴安全帽（見本院訴卷第17頁
    ），衡與飆車之人多未戴安全帽並佔據快車道行駛之方式亦
    不相同，被告其時是否有參與該機車車隊併行或前後競速之
    飆車行為，尚有疑問。
  (四)再者，被告固然與該機車車隊均曾行經七賢、南台路口，惟
    該車隊於當日5 時19分52秒至5 時20分16秒之間已出現於七
    賢、自立路口，但被告所騎乘之機車於該時段並未出現於同
    一路段，有本院勘驗筆錄可稽（見本院易卷第14、16頁），
    可見被告並未全程跟於該機車車隊之後；復依證人查證監視
    錄影資料結果，於當日5 時15分至5 時45分之間，該機車車
    隊亦有在高雄市○○○路、中山一路343 號（向東）、中山
    一路、七賢一路（向西）、八德一路202 巷口（向西）、忠
    孝一路421 號（向南）、八德一路156 號（向西）等路段均
    有出現，惟均未查得被告騎乘之機車有跟隨車隊之中或之後
    情形，有證人99年3 月30日職務報告可查（見警卷第4 頁）
    ，則被告是否確有參與該機車車隊併行或前後競速之行為，
    實屬有疑。
  (五)綜上，被告當日凌晨5 時20分及45分許，雖曾與該機車車隊
    行經七賢、南台路口及林森、五福路口等同一路段，惟尚難
    單憑此情即認有何參與併行或前後競駛於快、慢車道之行為
    ，此外，公訴人認被告涉有妨害公眾往來安全犯行所憑之其
    他證據，尚未達於通常一般之人均不致有所懷疑，而得確信
    其為真實之程度，依刑事訴訟制度「倘有懷疑，即從被告之
    利益為解釋」、「被告應被推定為無罪」之原則，即難據以
    為被告不利之認定。此外，復查無其他積極之證據，足資認
    定被告有何公訴意旨所指之上開犯行，自屬不能證明被告犯
    罪，依首開說明，自應為被告無罪之諭知。
據上論斷，應依刑事訴訟法第301條第1項，判決如主文。
本案經檢察官張雅婷到庭執行職務。
中    華    民    國   100    年    7    月    20    日
                  刑事第十八庭  審判長法  官  黃宗揚
                                      法  官  陳芸珮
                                      法  官  高瑞聰
以上正本證明與原本無異。
如不服本判決應於收受送達後10日內向本院提出上訴書狀，並應
敘述具體理由；如未敘述上訴理由者，應於上訴期間屆滿後20日
內向本院補提理由書（均須按他造當事人之人數附繕本）「切勿
逕送上級法院」。
中    華    民    國   100    年    7     月    25    日
                                      書記官  林修弘